臺灣新北地方法院刑事判決　　　　　　　110年度易字第195號
公　訴　人　臺灣新北地方檢察署檢察官
被　　　告　劉余春梅



上列被告因竊盜案件，經檢察官提起公訴（109 年度偵字20168
號），本院判決如下：
    主  文
劉余春梅犯竊盜罪，處罰金壹萬伍仟元，如易服勞役，以新臺幣
壹仟元折算壹日。未扣案之犯罪所得如附表所示之物均沒收，於
全部或一部不能沒收或不宜執行沒收時，均追徵其價額。
    事  實
一、劉余春梅意圖為自己不法之所有，基於竊盜之犯意，於民國
    109 年4 月7 日11時45分許，在新北市○○區○○路000 號
    之全聯福利中心內，徒手竊取由店長林向文所管領如附表所
    示之物（價值共計新臺幣679 元）藏置於隨身攜帶之斜背包
    內，得手後並未將上開物品結帳，隨即騎乘車牌號碼000-00
    0 號普通輕型機車離去，嗣經店長林向文、店員周鈺堂察覺
    有異，調閱監視器並盤點商品後報警處理，始悉上情。
二、案經林向文訴由新北市政府警察局永和分局報告臺灣新北地
    方檢察署檢察官偵查起訴。
    理  由
一、證據能力部分：
  ㈠按被告以外之人於審判外之陳述，雖不符前4 條之規定，而
    經當事人於審判程序同意作為證據，法院審酌該言詞陳述或
    書面陳述作成時之情況，認為適當者，亦得為證據，刑事訴
    訟法第159 條之5 第1 項定有明文。本條之立法意旨在於確
    認當事人對於傳聞證據有處分權，得放棄反對詰問權，同意
    或擬制同意傳聞證據可作為證據，屬於證據傳聞性之解除行
    為，如法院認為適當，不論該傳聞證據是否具備刑事訴訟法
    第159 條之1 至第159 條之4 所定情形，均容許作為證據，
    不以未具備刑事訴訟法第159 條之1 至第159 條之4 所定情
    形為前提（最高法院104 年度第3 次刑事庭會議決議參照）
    。查本件判決所引用被告劉余春梅以外之人於審判外所為陳
    述，雖屬傳聞證據，然本件當事人對於本判決下列所引用之
    供述證據，於本院準備程序時同意有證據能力，本院審酌上
    開證據資料製作時之情況，尚無違法不當及證明力明顯過低
    之瑕疵之情形，爰依刑事訴訟法第159 條之5 規定，認均具
    有證據能力。
  ㈡至下列所引用之其餘非供述證據，無證據證明係公務員違背
    法定程序所取得，亦無顯有不可信之情況，已經本院於審理
    期日提示予被告辨識而為合法調查，該等證據自得做為本案
    裁判之資料。
二、認定事實所憑之證據及理由：
  ㈠訊據被告固坦承於上開時間前往上開全聯福利中心，且嗣後
    騎乘上開機車離開之事實，惟矢口否認有何竊盜之犯行，辯
    稱：我有拿咖啡，但後來我想到我沒有喝咖啡，就把咖啡放
    回架上，我也有拿牛肉，但都有結帳，我也有發票云云。經
    查：
  ⒈被告於上開時間，在上址全聯福利中心內，曾經碰觸罐裝咖
    啡、牛肉等商品，嗣後其騎乘上開機車離開現場後，證人即
    告訴人林向文、店員周鈺堂察覺有異，隨即調閱監視器並盤
    點店內商品，旋發現如附表一所示之物數量短少等情，業據
    被告於本院審理中坦承不諱（見本院卷第42至43頁），核與
    證人即告訴人林向文於警詢、偵訊及本院審理中之證述、證
    人周鈺堂於偵訊及本院審理中之證述大致相符（見偵卷第11
    至13、37至39、47至49頁，本院卷第88至101 頁），復有上
    開機車之車輛詳細資料報表、全聯實業股份有限公司永和警
    光分公司發票明細、全聯實業股份有限公司內部盤點明細、
    台灣善美的股份有限公司庫存盤盈（虧）差異表各1 紙及監
    視器畫面翻拍照片共8 張在卷可參（見偵卷第15、25至27、
    29、55、57頁），是此部分事實，首堪認定。
  ⒉證人周鈺堂於偵訊中證稱：我在109 年4 月7 日當天要進廁
    所的時候，剛好看到被告在塞罐裝咖啡進她的包包內，當時
    我剛好出來，被告又拿出來放到籃子裡面，我就回去辦公室
    ，覺得她怪怪的，我就到櫃檯看她有沒有結帳咖啡，發現她
    沒有結帳，因為當下我不確定貨物有沒有少，所以我就沒有
    攔阻被告，我就去沿路看她走過的地方有沒有把咖啡放回架
    上，但沒有發現咖啡有放回架上，之後我就去查咖啡庫存並
    調閱監視器，發現後來被告有走過一個走道把類似咖啡的東
    西塞進包包，看監視器她塞進包包的東西不止一樣，好像有
    2 、3 項，我有看到很像肉的東西被放進包包，因為盒子是
    黑色的等語（見偵卷第47至49頁），其於本院審理中證稱：
    我當時要進廁所有看到被告，她好像拿東西放在包包，但是
    看到我就把東西拿出來放在籃子裡；那邊是放咖啡的貨架，
    而且我看到她有拿的動作，但沒有看得很清楚，所以我後來
    有去調監視器和查庫存，才確認是咖啡；我有在她結帳的時
    候在旁邊看，因為我對她的行為有疑問，但被告要離開的時
    候我沒有攔阻她，因為我不確定事情是怎麼樣，所以不敢做
    這個動作等語（見本院卷第88至94頁）；又證人林向文於偵
    訊中證稱：當時有員工已經注意到被告，只是當下沒有很確
    切，是事後才調監視器，當時看監視器的時候發現她拿的不
    只是結帳明細上的物品，被告一離開我們馬上針對這些品項
    盤點，他拿的東西超過結帳品項，我們看了監視器畫面發現
    她有拿肉品，經過盤點的方式確認她有拿美國無骨牛小排、
    翼板霜降牛排，至於麥斯威爾精選咖啡監視器有拍得很明確
    ，拍到她放到前面的斜背包內等語（見偵卷第39頁），其於
    本院審理中復證稱：我在109 年4 月7 日在全聯永和警光店
    擔任店經理，當時我們的員工周鈺堂感覺有異狀，但是他沒
    有辦法百分之百確認，所以他沒有直接攔客人，但他有立刻
    跟我報告這件事，我們先看過監視器之後，確認可能被拿的
    商品外型，再依照商品的種類找出其中有少的東西，當時她
    除了放進包包有橘黃蓋子的咖啡罐以外，還放了黑色扁平狀
    的東西，我們當時用那個包裝的只有牛肉，其他肉品都是白
    底，所以我們就依據商品外觀、被告所在的區域判斷是哪一
    種肉品並針對肉品去盤點，我們當天中午一發現就去盤點，
    盤點的時候是發現美國無骨牛小排及美國翼板霜降牛排這兩
    樣有少，所以我有在庫存盤盈（虧）表上特別標註，其他的
    品項盤點過後當天是沒有少的，因此我們才能確定失竊的肉
    品品項等語（見本院卷第94至101 頁），綜合上開證人周鈺
    堂、林向文之證述可知，被告於上開時間前往上開地點購物
    時，證人周鈺堂即曾經察覺被告有疑似將罐裝咖啡放進其隨
    身攜帶包包內之動作，且其結帳時亦未將該罐裝咖啡拿出來
    結帳，證人周鈺堂立即將上情告知證人林向文，證人林向文
    隨即察看監視器畫面並進行商品盤點，因而發覺短少如附表
    所示之麥斯威爾精選罐裝咖啡1 罐、美國無骨牛小排及美國
    翼板霜降牛排各1 盒，是被告確實曾經店員發覺其試圖將罐
    裝咖啡放入隨身包包，且嗣後證人林向文盤點庫存，確認如
    附表所示之物數量短少之事實，亦可認定。
  ⒊又經本院當庭勘驗監視器錄影畫面，勘驗結果如下：「㈠檔
    案「8498_0000000000 」：播放器時間00：00：00，畫面為
    賣場入口，一名穿著深色外套長褲、滿頭白髮的女子（下稱
    A 女）從畫面右上方進入，走下樓梯進入賣場。㈡檔案「82
    36_0000000000 」：⒈播放器時間00：00：00，畫面為賣場
    內，一名男性全聯員工（下稱B 男），從畫面左上方走道往
    下走，隨後往畫面左方走道離開，接著出現A 女推著購物推
    車往畫面下方走。⒉播放器時間00：00：07，A 女一邊以左
    手單手推著購物推車往前走，一邊先以右手從身體前方的斜
    背包內拿出一個黑色物品放到推車內，並往右看了B 男行走
    方向一眼，隨即一邊走，一邊以右手拿取推車內一個黃色上
    蓋的圓桶狀物品放進身體前方的斜背包內，左手推的購物推
    車因不穩而略微左右搖晃，緊接著再以右手拿取推車內一個
    黑色四方形物品放進身體前方的斜背包內，再往左方看了左
    側走道一眼，之後推著購物推車從畫面右下方離開。⒊播放
    器時間00：00：19，B 男從剛才離開的走道走回畫面中，並
    跟著A 女行走的方向，從畫面右下方離開。㈢檔案「16068_
    -000000000」：播放器時間00：00：00（此畫面為檔案「82
    36_0000000000 之放大畫面），A 女以左手單手推著購物推
    車，從身體前方的斜背包拿出一個黑色物品先放進推車，並
    往右看了一眼，隨即以右手從推車內拿起一個黃色上蓋的圓
    桶狀物品放進身體前側的斜背包內，左手推的購物推車因不
    穩而略微左右搖晃，接著又以右手再從推車內拿起一個四方
    形黑色物品放進斜背包，同時往左方看一眼。㈣檔案「1624
    6_000000000 」：播放器時間00：00：00（此畫面為檔案「
    8236_0000000000 放大畫面），A 女一邊以左手單手推著購
    物推車往前走，購物車因不穩而略微左右搖晃，一邊以右手
    再從推車內拿起一個四方形黑色物品放進斜背包。㈤檔案「
    8757_ -000000000」：⒈播放器時間00：00：00，A 女在結
    帳櫃台等待結帳，推車上之購物籃已經放置在櫃台上，B 男
    則站在畫面右上方朝著A 女看。⒉播放器時間00：00：36，
    店員開始幫A 女結帳，結帳期間A 女有與結帳店員交談，並
    持續注意結帳商品及店員刷條碼之情形，A 女拿出一千元給
    店員後，將購物籃拿起放到推車上，從店員手中拿取找錢後
    離開櫃台。㈥檔案「8684_ -0000000000 」：播放器時間00
    ：00：00，A 女離開賣場走上樓梯，轉頭看了賣場一眼，B
    男隨後快步跟出來走在A 女後面。㈦檔案「VIZ00000000000
    000 」：播放器時間00：00：05，畫面右上方A 女從路旁將
    機車牽出來，牽著機車過馬路後，騎上機車離開。㈧檔案「
    VIZ00000000000000 」：播放器時間00：00：04，A 女騎乘
    車號00 0-000號普通輕型機車離開。」此有本院勘驗筆錄及
    附件擷圖在卷可佐（見本院卷第85至87、109 至119 頁）。
  ⒋由上開監視器畫面勘驗結果可知，被告於上開時間在上開地
    點購物時，證人周鈺堂曾經經過被告附近，待證人周鈺堂走
    遠後，被告先自身體前方之斜背包拿出某樣黑色物品放入推
    車，並觀察證人周鈺堂離開之後，再以左手單手推購物推車
    ，並以右手拿取推車內一個黃色上蓋之圓桶物品放進身體前
    方之斜背包內，緊接著再以右手拿取推車內另一個黑色四方
    形物品放進斜背包內，嗣後被告前往結帳櫃檯等候結帳時，
    證人周鈺堂亦站在結帳區域附近觀察被告結帳情形之事實，
    此節亦與證人周鈺堂前開證述互核相符，更可認證人周鈺堂
    前開證述，應屬可信。又經被告放進斜背包內之上開黃色蓋
    子圓桶狀物品、黑色四方形物品，為該全聯福利中心所販售
    之罐裝咖啡及牛肉乙節，業經證人林向文證述明確，已如前
    述，足認被告於上開時間、地點，確實有將罐裝咖啡、牛肉
    等物品放進其隨身斜背包內，而竊取如附表所示物品之行為
    。
  ㈡被告雖以前詞置辯，然被告結帳完畢離開上址後，證人林向
    文隨即盤點商品，察覺附表所示之物數量有所短少，且證人
    周鈺堂證稱其在被告離開後立即巡視店內貨架，並未看到被
    告放回的罐裝咖啡等節，已如前述，足證被告固然有於結帳
    櫃檯將購物籃內之其他商品結帳，然其藏置於斜背包內之如
    附表所示之物並未結帳，是其辯稱其所購買商品均有結帳云
    云，顯與事實不符，已難採信。再者，被告當時是以左手單
    手推著購物車向前走，購物車有些微搖晃、不穩，被告同時
    又以右手將咖啡、牛肉等商品放進其斜背包內，並且有不時
    張望四周、觀察店員動靜之動作，此有前開監視器畫面勘驗
    結果在卷可憑，衡諸常情，若被告僅係單純購物，大可將購
    物推車停在走道，自架上選購商品後將欲購買之商品放入購
    物車，再推著購物推車前往其他區域繼續選購，實無一邊行
    走，一邊以單手搖搖晃晃的推著購物車、另一手再拿取物品
    之必要，更無將物品放入自己斜背包之理，此舉顯然不合常
    理，是被告前開所辯，應屬卸責之詞，均不足採。
  ㈢綜上所述，本案事證明確，被告前開犯行堪以認定，應予依
    法論科。
三、論罪科刑：
  ㈠核被告所為，係犯刑法第320 條第1 項之竊盜罪。
  ㈡爰以行為人之責任為基礎，審酌被告未能尊重他人財產，率
    爾竊取他人物品，使告訴人之權益受損，實屬不該；且參酌
    被告犯後未能坦認過錯，矢口否認犯行之犯後態度，並未賠
    償告訴人所受之損害，及考量其無前科紀錄，此有臺灣高等
    法院被告前案紀錄表1 份附卷可查（見本院卷第11頁），另
    兼衡其犯罪之動機、目的、手段、所生損害，及其自述智識
    程度為國小肄業、目前無業、由子女扶養、身體狀況不佳、
    年近八旬等一切情狀（見本院卷第105 頁），量處如主文所
    示之刑，並諭知易服勞役之折算標準。
四、沒收：
  ㈠按犯罪所得，屬於犯罪行為人者，沒收之；前2 項之沒收，
    於全部或一部不能沒收或不宜執行沒收時，追徵其價額。不
    予宣告沒收或追徵，刑法第38條之1 第1 項前段、第3 項分
    別定有明文。
  ㈡經查，被告所竊得之如附表所示之物，屬被告之犯罪所得，
    且未實際合法發還被害人，業經本院認定如前，應依刑法第
    38條之1 第1 項、第3 項之規定均宣告沒收，於全部或一部
    不能沒收時或不宜執行沒收時，追徵其價額。
據上論斷，應依刑事訴訟法第299 條第1 項前段，刑法第320 條
第1 項、第42條第3 項前段、第38條之1 第1 項前段、第3 項，
刑法施行法第1 條之1 第1 項，判決如主文。
本案經檢察官王涂芝提起公訴，檢察官陳姵伊到庭執行職務。
中    華    民    國   110    年    11    月    3     日
                  刑事第十八庭  法  官  劉明潔 
 
（本件得上訴）
以上正本證明與原本無異。
如不服本判決應於收受判決後20日內向本院提出上訴書狀，並應
敘述具體理由；其未敘述上訴理由者，應於上訴期間屆滿後20日
內向本院補提理由書（均須按他造當事人之人數附繕本）「切勿
逕送上級法院」。
                               書記官  連思斐
中    華    民    國   110    年    11    月    3     日
附錄本案論罪科刑法條全文：
中華民國刑法第320條
意圖為自己或第三人不法之所有，而竊取他人之動產者，為竊盜
罪，處5 年以下有期徒刑、拘役或50萬元以下罰金。
意圖為自己或第三人不法之利益，而竊佔他人之不動產者，依前
項之規定處斷。
前二項之未遂犯罰之。
附表：
┌──┬──────────┬───┐
│編號│物品名稱            │數量  │
├──┼──────────┼───┤
│  1 │麥斯威爾精選罐裝咖啡│ 1罐  │
├──┼──────────┼───┤
│  2 │美國無骨牛小排      │ 1盒  │
├──┼──────────┼───┤
│  3 │美國翼板霜降牛排    │ 1盒  │
└──┴──────────┴───┘